臺灣臺中地方法院刑事判決　　　　　　　　　　　　　九十一年度易字第五四六號
　　公　訴　人　臺灣臺中地方法院檢察署檢察官
　　被　　　告　甲○○
右列被告因賭博等案件，經檢察官提起公訴（九十年度偵字第二一五四八號），本院
判決如左：
    主  文
甲○○違反未依電子遊戲場業管理條例規定辦理營利事業登記，不得經營電子遊戲場
業之規定，累犯，處拘役肆拾日，如易科罰金，以佰元折算壹日。
扣案之賭博性電子遊戲機台「臥虎藏龍變異體小瑪琍」貳台、「喜從天降麻將」壹台
（均含ＩＣ板）、賭資新臺幣壹仟零肆拾元，均沒收。
    事  實
一、甲○○前於民國八十七年間因違反商標法案件，經本院臺中簡易庭判處有期徒刑
    四月，於八十八年三月二十日執行完畢。詎仍不知悔改，明知其未依電子遊戲場
    業管理條例向主管機關臺中市政府辦理營利事業登記，竟自九十年十一月十五日
    起，連續在臺中市○區○○路一段八一號旁，其所經營而屬公眾得出入場所之檳
    榔攤貨櫃內，擺設賭博性電子遊戲機台「臥虎藏龍變異體小瑪琍」二台、「喜從
    天降麻將」一台，違法經營電子遊戲場業。同時基於擺設上開賭博性電子遊戲機
    具與不特定之人賭博財物之概括犯意，連續自上開時間起，供不特定之人以新臺
    幣（下同）十元硬幣投入上開電子遊戲機內，押注分數與機器對賭，如有押中，
    可得倍數不等之分數，並得以一分兌換一元之彩金，如未押中，則所押注之賭資
    均歸甲○○所有之方式，與不特定之人賭博財物。嗣於九十年十一月二十二日十
    四時三十分許，經警當場查獲，並扣得前開賭博性電子遊戲機台三台及機台內之
    賭資合計一千零四十元。
二、案經台中市警察局第三分局報告臺灣臺中地方法院檢察署檢察官偵查起訴。
    理  由
一、訊據被告甲○○固供認並未依電子遊戲場業管理條例向主管機關臺中市政府辦理
    營利事業登記證，且自九十年十一月十五日起至同年月二十二日十四時三十分許
    經警查獲為止，確有在前開伊所經營之檳榔攤貨櫃內擺設扣案之賭博性電子遊戲
    機台「臥虎藏龍變異體小瑪琍」二台、「喜從天降麻將」一台等事實，惟矢口否
    認有何經營電子遊戲場業或賭博之犯行，辯稱：該扣案機台自伊購買該貨櫃時即
    放置在裏面，係貨櫃之前手所寄放，雖曾與之聯絡，但對方一直未能前來處理；
    且伊無機台鑰匙，亦不知如何把玩，並曾告知所僱請之檳榔攤小姐不可營業該等
    遊戲機台云云。惟查：
（一）右開事實，業據被告於警訊及偵查初訊時坦承不諱，核與當場查獲之員警即證
      人洪平洲、鄭誌銘到庭結證之內容均相符合，並有賭博性電子遊戲機台「臥虎
      藏龍變異體小瑪琍」二台、「喜從天降麻將」一台（均含ＩＣ板）、賭資一千
      零四十元扣案可稽，及現場圖、搜索扣押筆錄、扣押物品目錄表各一紙、現場
      照片二張附卷足憑。
（二）次查，扣案之三台賭博性電子遊戲機台於警查獲時，均係處於插上電源之狀態
      ，螢幕均有畫面顯示等情，除據被告自承無訛外，並有現場照片一張可資佐證
      。衡情，扣案之三台賭博性電子遊戲機台倘確係該檳榔攤貨櫃之前手所寄放，
      被告並無機台鑰匙，亦不知如何把玩，則被告當無將該等賭博性電子遊戲機台
      插上電源並開啟螢幕，平白耗費檳榔攤電力之理。且查，扣案之三台賭博性電
      子遊戲機之把玩方式，確係被告自行陳述等情，又經證人鄭誌銘結證屬實；另
      就開分兌換金錢之情形，被告雖未於警訊時陳明，然於偵查初訊時卻能供稱：
      「（問：如何兌換金錢？）一分換一元」等語，有偵查筆錄可考，顯見被告對
      於扣案之賭博性電子遊戲機台之把玩方式，確有知悉一節，應臻明確。再者，
      被告於本院審理中復陳稱：每天均會到檳榔攤點算檳榔攤小姐賣出之檳榔與飲
      料金額，並給付小姐每日工資六百元等語，有訊問筆錄可參。基此，被告既每
      日均會到該檳榔攤貨櫃處查看，自對該貨櫃所擺設之賭博性電子遊戲機台均處
      於插電營運之狀態一節，知悉甚明，益證被告確有擺設前開賭博性電子遊戲機
      台，供與不特定人賭博財物之情事，要屬無疑。被告所為辯解，顯係事後飾卸
      之詞，委不足採。
（三）綜上，本件事證明確，被告犯行，堪予認定。
二、核被告所為，係違反電子遊戲場業管理條例第十五條之未辦理營利事業登記，不
    得經營電子遊戲場業之規定，應依同條例第二十二條規定處罰，及刑法第二百六
    十六條第一項前段之普通賭博罪。茲析述如下：
（一）按刑法第二百六十六條第一項前段規定之普通賭博罪，其構成要件有三：第一
      、須在公共場所或公眾得出入之場所；第二、須有賭博之行為；第三、賭博之
      標的係為財物。而所謂「賭博」，係指以偶然未知之事實互爭勝負，而決定彼
      此輸贏之結果，易言之，須具有射倖性。至賭博之方式，則無限制，即以可資
      控馱變化之機器為之，亦無不可。又上開所稱「財物」，包括金錢、有經濟價
      值之物及財產上之利益，其品質之貴賤，數額之多寡，均非所問。經查，本案
      被告在前開地址所經營之檳榔攤貨櫃正面處，並未裝置任何門牆，且在貨櫃前
      方所放置用以販賣檳榔之櫃台與後半部放置賭博性電子遊戲機具間，亦無任何
      阻隔等情，有現場照片一張可稽，足見被告係將該處闢為供不特定之多數人得
      自由出入之場所。而依前述，被告所擺設之賭博性電子遊戲機具，其把玩方式
      既係由客人與機器對賭，押注機具上之按鍵，結果有可能押中，亦有可能未押
      中，且依押中之情形，所得分數亦有倍數不等之區別，自具射倖性。被告甲○
      ○復坦承如有得分，得以一元兌換一分，顯有博取財物之情事亦明。是以，被
      告在上開場所擺設賭博性電子遊戲機具三台，與不特定人賭博財物，核其所為
      ，自應成立刑法第二百六十六條第一項前段之普通賭博罪。
（二）次按：
  １、電子遊藝場業管理條例於八十九年二月三日經總統公布施行，該條例第一條明
      示「為管理電子遊戲場業，並維護社會安寧，善良風俗、公共安全及國民身心
      健康，特設定本條例。」可知該條例之立法目的之一即在管理電子遊戲場業。
      而為有效管理電子遊戲場業，除於同條例第十條第一項前段規定：「經營電子
      遊戲場業，應依公司法或商業登記法辦理公司或商業登記」外，更於同條例第
      十五條明定：「未依本條例規定辦理營利事業登記者，不得經營電子遊戲場業
      。」因此，即使符合公司法或商業登記法之規定經合法成立之公司或商業，只
      要未依該條例規定辦理營利事業登記者，均不得經營電子遊戲場業。至於商業
      登記法第四條所謂一般小規模商業或非屬營利事業登記管理規則及所得稅法所
      規範之營利事業，縱可經營其他非違法之商業，然應不得經營電子遊戲場業，
      更毋庸待言，此觀同條例第十六條：「非電子遊戲場業之其他營利事業，不得
      就其營業場所，供他人設置電子遊戲機營業」之規定，即臻明確。因之凡有違
      反該條例第十五條之規定者，即應適用同條例第二十二條之規定處罰。再者，
      依同條例第三條規定：「本條例所稱電子遊戲場業，指設置電子遊戲機供不特
      定人益智娛樂之營利事業。」，顯未就「電子遊戲場」設限於「專供」設置電
      子遊戲機台供不特定人益智娛樂且「具一定規模」之營利事業，基此，為落實
      對電子遊戲場業之管理，凡是設置電子遊戲機供不特定人把玩之營利事業，無
      論其規模大小、電子遊戲機台數量、設置電子遊戲機之場所係在夜市、車站、
      便利商店或檳榔攤等處，均屬該條例規範之範疇（經濟部八十九年六月三十日
      經八九商字第八九○一八五三六號函亦可參照），如未依該條例規定辦理電子
      遊戲場業之營利事業登記者，自不得允許經營。換言之，所謂電子遊藝場業，
      僅須有設置電子遊戲機供人為益智娛樂者即屬之，至其係專以提供電子遊戲機
      供人娛樂或在非電子遊戲場業之營業場所附帶提供電子遊戲機供人娛樂，應非
      所問。否則，對於違反同條例第十六條之規定者，明定應依同條例第二十八條
      加以處罰，反之，如非電子遊戲場業之營利事業人，未經依法登記，而自行在
      該營業場所擺設電子遊戲機者，卻不予處罰，顯然輕重失衡，當非該條例管理
      電子遊戲場業之立法意旨。本院因認該條例所指之電子遊戲場並不以「專供」
      設置電子遊戲機供人娛樂之營利事業為限。
  ２、再按電子遊戲機不得有賭博或妨害風化之設計及裝置，電子遊戲場業管理條例
      第四條第二項復有明定。因此，具有賭博設計及裝置之電子遊戲機是否屬該條
      例所規範之範疇，即有探究之必要。而經觀諸該條例第七條第一項規定：「電
      子遊戲場業者不得陳列、使用未經中央主管機關評鑑分類及公告之電子遊戲機
      及擅自修改已評鑑分類之電子遊戲機。」違反者，依同條例第二十三條第三項
      規定，應處負責人或行為人新臺幣十萬元以上五十萬元以下罰鍰。可知未經中
      央主管機關評鑑分類及公告之電子遊戲機及擅自修改已評鑑分類之電子遊戲機
      ，僅屬不得陳列、使用之非法電子遊戲機，並非不屬該條例所規範之電子遊戲
      機，其陳列、使用非法電子遊戲機業者，亦未被排除而認為非屬電子遊戲場業
      者。又同條例第二十一條更明定電子遊戲場業不得設置該條例施行前已公告查
      禁之電子遊戲機供人娛樂。違反者，依同條例第三十五條規定，應對負責人或
      行為人處罰鍰，並撤銷其公司或營利事業之登記或部分登記事項，併將其機具
      沒入銷燬，其涉有賭博嫌疑者移送司法機關依法辦理。益徵有賭博之設計及裝
      置之遊戲機仍屬該條例所稱之電子遊戲機至明。再者，如認賭博性電子遊戲機
      非屬電子遊戲場業管理條例所稱之電子遊戲機，則必產生未依該條例規定辦理
      營利事業登記之業者設置經中央主管機關評鑑分類及公告之電子遊戲機時，應
      依該條例第二十二條論罪科刑；反之，設置賭博性電子遊戲機供人賭博時，則
      不得依該條例論罪科刑。尤其行為人同時構成刑法第二百六十六條第一項之普
      通賭博罪時，更將產生未依電子遊戲場業管理條例規定辦理營利事業登記之業
      者設置經中央主管機關評鑑分類及公告之電子遊戲機時，應依該條例第二十二
      條論罪科刑（刑責較重），反而設置未經中央主管機關評鑑分類及公告之賭博
      性電子遊戲機供人賭博時，僅依刑法第二百六十六條第一項之普通賭博罪論罪
      科刑（刑責較輕）之不公平現象。從而，有賭博之設計及裝置之遊戲機，只要
      係利用電、電子、電腦、機械或其他類似方式操縱，以產生或顯示聲光影像、
      圖案、動作之遊戲機具，或利用上述方式操縱鋼珠或鋼片發射之遊樂機具，且
      無未具影像、圖案，僅供兒童騎乘者之情形（同條例第四條第一項參照），即
      屬電子遊戲場業管理條例所稱之電子遊戲機，與其是否有賭博之設計及裝置無
      關。
  ３、綜上所述，本案被告甲○○未依電子遊戲場業管理條例之規定，辦理營利事業
      登記，即擅自在其經營之檳榔攤貨櫃內設置賭博性電子遊戲機三台供人把玩之
      行為，核係違反同條例第十五條之未辦理營利事業登記者，不得經營電子遊戲
      場業之規定，應依同條例第二十二條規定處罰。
（三）被告甲○○自九十年十一月十五日起迄同年月二十二日十四時三十分許，連續
      在右揭公眾得自由出入之檳榔攤貨櫃內，擺設賭博性電子遊戲機，與不特定之
      人賭博財物，其多次賭博之犯行，時間緊接，觸犯構成要件相同之罪名，顯係
      基於概括犯意為之，依連續犯規定論一罪。又被告以一行為而觸犯電子遊戲場
      業管理條例第二十二條之罪及刑法第二百六十六條第一項前段之普通賭博罪，
      屬想像競合，應從一重之違反電子遊戲場業管理條例第二十二條之罪處斷。
（四）公訴人雖認被告甲○○之上開犯行，另犯刑法第二百六十八條前段之意圖營利
      供給賭博場所罪云云，惟按刑法第二百六十八條前段須以行為人主觀上具有營
      利之不法意圖為要件，而該罪所稱之不法意圖，係指俗稱開設賭場聚賭抽頭之
      意圖，行為人若無此等「抽頭」意圖，而希冀以自己參與賭博而贏取財物，即
      非本罪之不法意圖，自不構成本罪（參林山田著，刑法特論下冊，三修訂初版
      第八百零三頁。另司法院第二、四期司法業務研究會、司法院八十二年六月十
      二日（八二）廳刑一字第七七四五號函、臺灣高等法院檢察署暨所屬各級法院
      檢察署八十四年度法律座談會第十案法務部檢察司研究意見亦可參照）。查本
      案被告擺設扣案之賭博性電子遊戲機與不特定人對賭，並未從中抽頭，而僅單
      純以該等機具與他人對賭等情，已如前述，揆諸前開說明，被告顯然欠缺刑法
      第二百六十八條前段「意圖營利」之主觀構成要件，尚難以該罪相繩。公訴人
      認被告另犯刑法第二百六十八條前段之意圖營利供給賭博場所罪，即有未合。
      惟公訴意旨認被告所違犯之此部分罪名與前揭論罪科刑之二罪間，係以一行為
      同時觸犯上揭三罪名，為想像競合犯，屬裁判上一罪，爰不另為無罪之諭知。
（五）再查，被告前於八十七年間因違反商標法案件，經本院臺中簡易庭判處有期徒
      刑四月，於八十八年三月二十日執行完畢，有臺灣臺中地方法院檢察署刑案資
      料查註紀錄表一份在卷可稽，其受有期徒刑之執行完畢，五年以內再犯有期徒
      刑以上之罪，為累犯，依法加重其刑。
（六）爰審酌被告設置賭博電子遊戲機與不特定人賭博財物，敗壞社會風氣，然違法
      經營電子遊戲場業之犯罪手段尚稱和平，所設置之賭博性電子遊戲機數量僅有
      三台，擺設之時間僅七日，犯罪情節尚屬輕微，全部獲得之賭資為一千零四十
      元，犯罪所得之利益不大，及本件犯罪之動機、目的、所生危害，暨被告嗣後
      又翻異前詞，否認犯行，態度並非良好等一切情狀，量處如主文所示之刑，並
      諭知易科罰金之折算標準。
（七）查扣之賭博性電子遊戲機「臥虎藏龍變異體小瑪琍」二台、「喜從天降麻將」
      一台（均含ＩＣ板），均係當場賭博之器具；扣案之賭資一千零四十元，則係
      自前開電子遊戲機中所取出等情，業據到場執行臨檢勤務之員警即證人洪平洲
      、鄭志銘結證屬實，堪予信採。爰依刑法第二百六十六條第二項規定，均宣告
      沒收。
據上論斷，應依刑事訴訟法第二百九十九條第一項前段、電子遊戲場業管理條例第二
十二條、刑法第十一條前段、第二百六十六條第一項前段、第二項、第四十七條、第
五十五條、第四十一條第一項前段，罰金罰鍰提高標準條例第一條前段、第二條，判
決如主文。
本案經檢察官藍獻榮到庭執行職務
中      華      民      國      九十一      年      五    月   八     日
                                臺灣臺中地方法院刑事第二庭
                                    法  官  莊  嘉  蕙
右正本證明與原本無異
如不服本判決，應於送達後十日內向本院提出上訴狀（須附繕本），上訴於臺灣高等
法院臺中分院。
                                    書記官
中      華      民      國      九十一      年      五    月     八     日
附錄本案論罪科刑法條全文
中華民國刑法第二百六十六條第一項
在公共場所或公眾得出入之場所賭博財物者，處一千元以下罰金，但以供人暫時娛樂
之物為賭博者，不在此限。
電子遊戲場業管理條例第二十二條
違反第十五條規定者，處行為人一年以下有期徒刑、拘役或科或併科新台幣五十萬元
以上二百五十萬元以下罰金。
電子遊戲場業管理條例第十五條
未依本條例規定辦理營利事業登記者，不得經營電子遊戲場業。
